【裁判字號】    89,再易,2
【裁判日期】    890803
【裁判案由】    給付會款
【裁判全文】
臺灣桃園地方法院民事判決          八十九年度再易字第二號
    再審原告    甲○○
    再審被告    乙○○
右當事人間請求給付會款事件，再審原告對於本院民國八十八年十二月七日八十七年
度簡上字第九二號確定判決提起再審之訴，本院判決如左：
    主      文
再審之訴駁回。
再審訴訟費用由再審原告負擔。
    事      實
甲、再審原告方面：
一、聲明：
    (一)鈞院八十七年度壢簡字第二五九號、八十七年度簡上字第九二號確定判決均廢
      棄。
    (二)右開廢棄部分，再審被告在第一審之訴及假執行之聲請均駁回。
    (三)第一、二審及再審訴訟費用均由再審被告負擔。
二、陳述：
    (一)查當事人發現未經斟酌之證物或得使用該證物者，但以如經斟酌可受較有利益
      者為限，得對於確定之終局判決聲明不服。
    (二)兩造會款之糾紛，緣於訴外人涂新康與再審原告係夫妻關係，與再審被告乙○
      ○係兄妹關係，涂新康於八十二年二月十五日未得再審原告之同意，擅自以再
      審原告名義參加再審被告乙○○之互助會，八十二年十月十五日涂新康以再審
      原告之名義標得會款三十五萬八千零五十元，再審被告於同年月二十一日將會
      款交付涂新康，並要求涂新康簽發同額本票擔保，涂新康於同日乃偽造再審原
      告為共同發票人，簽發面額三十六萬元三千二百五十元之本票交付再審被告，
      嗣因涂新康未按期繳納會款，經再審被告提出告訴後，已經鈞院以八十八年度
      訴字第四五○號判決涂新康偽造有價證券罪，再審原告無罪在案，原審顯然未
      斟酌此項重要證物。查再審原告並未參加再審被告之互助會，互助會之會款由
      訴外人涂新康繳納，得標後由涂新康取得會款標金，再審被告以向再審原告請
      求給付會款並無理由，惟該給付會款事件竟經鈞院八十七年度壢簡字第二五九
      號、八十七年度簡上字第九二號判決再審原告應給付再審被告會款三十六萬三
      千二百五十元確定，嗣後台灣高等法院於八十九年二月三日以八十十八年度
      上訴字第四五四七號判決將台灣桃園地方法院檢察署檢察官之上訴駁回，亦認
      再審原告無罪，故台灣高等法院前開刑事判決為再審原告發現未經斟酌之證物
      ，又鈞院八十七年度簡上字第九二號給付會款事件判決認定再審原告已經於原
      審自認有標會並且收到會款云云，與再審原告於原審一再陳稱係再審被告與訴
      外人涂新康兄妹間之債務問題，一概與本人無關等意相違，原審判決理由之基
      礎顯有錯誤，請求調閱原審之錄音帶以明原審關於再審原告自認之筆錄有誤，
      爰依民事訴訟法第四百三十六條之七、第四百九十六條第一項第十三款之規定
      ，就八十七年度簡上字第九二號確定判決提起再審之訴。
三、證據：提出（以下均影本）
    (一)本院八十八年度訴字第四五０號判決書。
    (二)台灣高等法院八十八年度上訴字第四五四七號判決書
    (三)本票一紙。
    (四)互助會簿。
乙、再審被告方面：
一、聲明：
    (一)再審之訴駁回。
    (二)再審訴訟費用由再審原告負擔。
二、陳述：按民事訴訟法第四百九十六條第一項第十三款所謂當事人發現未經斟酌之
    證物，得提起再審之訴，必須該證物在前訴訟程序言詞辯論終結前已經存在而未
    經斟酌者為限。本件再審原告據以提起再審之訴之依據均係援用鈞院八十八年度
    訴字第四五○號刑事判決之內容，該證據業經再審原告於鈞院八十七年度簡上字
    第九二號確定判決中為主張，並經鈞院依職權調閱該刑事卷宗予以審酌，該證據
    已經鈞院斟酌，不容當事人再為主張，再審原告提起再審之訴並無理由等語。
丙、本院依職權調閱本院中壢簡易庭八十七年度壢簡字第二五九號及本院八十七年度
    簡上字第九二號民事卷宗。
    理      由
一、再審原告起訴主張：緣訴外人涂新康與再審原告係夫妻關係，與再審被告乙○○
    係兄妹關係，涂新康於八十二年二月十五日未得再審上訴人之同意，擅自以再審
    原告名義參加再審被告乙○○之互助會，八十二年十月十五日涂新康以再審原告
    之名義標得會款三十五萬八千零五十元，再審被告於同年月二十一日將會款交付
    涂新康，並要求涂新康簽發同額本票擔保，涂新康於同日乃偽造再審原告為共同
    發票人，簽發面額三十六萬元三千二百五十元之本票交付再審被告，嗣因涂新康
    未按期繳納會款，經再審被告提出告訴後，已經鈞院以八十八年度訴字第四五○
    號判決涂新康偽造有價證券罪，再審原告無罪在案，原審顯然未斟酌此項重要證
    物。查再審原告並未參加再審被告之互助會，互助會之會款由訴外人涂新康繳納
    ，得標後由涂新康取得會款標金，再審被告以向再審原告請求給付會款並無理由
    ，惟該給付會款事件竟經鈞院八十七年度壢簡字第二五九號、八十七年度簡上字
    第九二號判決再審原告應給付再審被告會款三十六萬三千二百五十元確定，嗣後
    台灣高等法院於八十九年二月三日以八十十八年度上訴字第四五四七號判決將台
    灣桃園地方法院檢察署檢察官之上訴駁回，亦認再審原告無罪，故台灣高等法院
    前開刑事判決為再審原告發現未經斟酌之證物，又鈞院八十七年度簡上字第九二
    號給付會款事件判決認定再審原告已經於原審自認有標會並且收到會款云云，與
    再審原告於原審一再陳稱係再審被告與訴外人涂新康兄妹間之債務問題，一概與
    本人無關等意相違，原審判決理由之基礎顯有錯誤，請求調閱原審之錄音帶以明
    原審關於再審原告自認之筆錄有誤，爰依民事訴訟法第四百三十六條之七、第四
    百九十六條第一項第十三款之規定，就八十七年度簡上字第九二號確定判決提起
    再審之訴等語。
二、再審被告則以：再審原告所述之證據，業經鈞院八十七年度簡上字第九二號確定
    判決內斟酌，故再審原告提起再審之訴為無理由等語，資為抗辯。
三、按民事訴訟法第四百九十六條第一項第十三款所謂當事人發現未經斟酌之證物，
    係指在前訴訟言詞辯論終結前已存在之證物，因當事人不知有此，致未經斟酌，
    現始知之而言（最高法院二十九年上字第一○○五號判例意旨參照）。經查，本
    院八十七年度簡上字第九二號判決內，就再審原告所提出之漏未斟酌證據即本院
    八十八年度訴字第四五○號被告涂新康等偽造有價證券刑事案件及卷內之會員簿
    影本，均已經依職權調閱，並於八十八年十一月二十三日言詞辯論期日提示該刑
    事案卷予兩造辯論，且於判決內以再審原告已經於原審自認，復未舉證證明原審
    自認係與事實不符且出於錯錯誤，並認兩造其餘攻擊防禦方法及證據與判決結果
    不生影響，判決駁回再審原告之上訴確定，該證物已經原審斟酌甚明，自難以台
    灣高等法院八十九年度上訴字第四五四七號刑事判決維持被告（即再審原告）無
    罪確定，即謂原確定判決就再審原告刑事部分之證據未予斟酌，故原確定判決並
    無重要證據漏未斟酌情形，且再審原告此部分主張亦與民事訴訟法第四百九十六
    條第一項第十三款之當事人發見未經斟酌之證物之規定不合，再審原告據此提起
    再審之訴，即無理由，應予駁回。至於再審原告請求本院調閱原審錄音帶以明其
    於原審並未自認乙節，並非民事訴訟法第四百三十六條之七、第四百九十六條之
    再審理由，且經本院向原審調閱，原審函覆：本院八十七年簡上字第九二號給付
    會款事件業於八十八年十二月七日宣判確定，開庭錄音帶依法庭錄音辦法業因本
    案確定而消磁，無從提供，此有本院八十九年七月十一日桃園丁民簡上勇字第九
    二號函文附卷可參，該錄音帶已經依法消磁，本院無從調閱審酌，併此敘明。
四、據上論結，本件再審之訴為無理由，依民事訴訟法第七十八條判決如主文。
中      華      民      國    八十九    年      八      月      三      日
                                    臺灣桃園地方法院民事第二庭
~B審判長法      官  邱瑞祥
~B      法      官  劉志錦
~B      法      官  林孟宜
右為正本係照原本作成
如對本判決上訴須於判決送達後二十日內向本院提出上訴狀
中      華      民      國    八十九    年      八      月       七     日
~B法院書記官  姜國駒


司法院資訊處製作；財團法人民間司法改革基金會備份。
